臺灣臺中地方法院刑事判決　　　　　　　　　　　　　九十一年度自字第三六二號
　　自　訴　人　甲○○○有限公司
　　代　表　人　莊建賢
　　被　　　告　丙○○
右列被告因侵占案件，經自訴人提起自訴，本院判決如左：
    主  文
丙○○無罪。
    理  由
一、自訴意旨略以：被告丙○○為自訴人甲○○○有限公司（以下簡稱酒冠公司）所
    僱用之外務員，擔任賣酒及向酒冠公司客戶收取貨款之工作。其於九十一年一月
    三日，向位於台中市○區○○○路九三號「新雅飲食店」收取酒冠公司之貨款新
    台幣（下同）二萬五千元，但並未繳交自訴人而侵吞入己，因認被告涉犯刑法第
    三百六條第二項之業務侵占罪嫌云云。
二、按不能證明被告犯罪或其行為不罰者，應諭知無罪之判決；且上開規定於自訴程
    序準用之，刑事訴訟法第三百零一條第一項、第三百四十三條，分別定有明文。
    再按犯罪事實應依證據認定之，無證據不得推定其犯罪事實，刑事訴訟第一百五
    十四條亦有規定；且認定不利於被告之事實，須依積極證據，苟積極證據不足為
    不利於被告事實之認定時，即應為有利於被告之認定，更不必有何有利之證據，
    此有最高法院三十年度上字第八一六號判例可資參照。
三、自訴意旨認被告涉犯業務侵占罪嫌，無非以「新雅飲食店」所出具被告向該店收
    取前開貨款之證明書為其主要論據。然訊據被告丙○○對其於自訴人酒冠公司擔
    任賣酒及向酒冠公司客戶收取貨款等工作，而於九十年十二月十一日離職等事實
    固已坦承不諱，惟堅詞否認有何業務侵占之犯行，並辯稱其當時已離職，且未拿
    收款單如何去收錢，其未收取前開貨款云云。經查：
（一）刑法之侵占罪，以對於侵占自己為他人所持有之物，變更其持有意思，圖為自
      己或第三人不法所有為構成要件；如非自己所持有之物，而假藉名義向他人領
      取，即與施用詐術使人交付財物無異，則應屬詐術取財範疇（最高法院八十八
      年度台上字第三三一九號判決參照）。
（二）被告於九十一年一月三日向「新雅飲食店」收取屬於自訴人之貨款，因職員「
      新雅飲食店」核發錯誤，再經「新雅飲食店」職員以電話聯絡被告換取正確數
  額，其後由自稱被告配偶之女子前往領取二萬五千元等情，業據自訴人指訴綦
      詳，核與證人乙○○、丁○○、戊○○等證述情節相符，復有證明書一份在卷
      可稽。惟被告係九十年十二月十一日從自訴人公司離職，而於九十一年元月三
      日收取前開貨款，業據自訴人代表人莊建賢陳述在卷（見本院九十一年七月十
      二日訊問筆錄），另有打卡資料在卷可憑。則被告向「新雅飲食店」收取前開
      貨款時，已非自訴人公司之職員，並無收取前開貨款之權，則其持有前開貨款
      ，並非自己為他人即自訴人所持有之物，依前開說明，應無侵占罪可言。惟被
      告仍偽以自訴人公司職員身分收取前開貨款，堪認係假藉名義向他人領取，即
      與施用詐術使人交付財物無異，則應屬詐術取財範疇。惟自訴人尚非被告前開
      詐欺犯行之被害人，「新雅飲食店」始為被告前開犯罪之直接被害人，故本件
      自訴人自不得就被告前開詐欺犯行提起自訴，況自訴人亦未就被告前開詐欺犯
      行提起自訴，則本院就此部分自毋庸審究。
（三）此外，復查無其他積極證據足資證明被告有何自訴人所指業務侵占之犯行，不
      能證明被告犯罪，自應諭知被告無罪之判決。
四、據上論斷，應依刑事訴訟法第三百四十三條、第三百零一條第一項，判決如主文
    。
中      華      民      國      九十一    年      八    月    二十九    日
                                臺灣台中地方法院刑事第七庭
                                        法  官  陳  卿  和
右正本證明與原本無異。
如不服本判決，應於送達後十日內向本院提出上訴狀 （須附繕本） ，上訴於台灣高
等法院台中分院。
                                        書記官
中      華      民      國      九十一    年      八    月    二十九    日
